【裁判字號】    97,簡上,224
【裁判日期】    971226
【裁判案由】    業務過失致死
【裁判全文】
臺灣士林地方法院刑事判決             97年度簡上字第224號
上  訴  人  臺灣士林地方法院檢察署檢察官
被      告  甲○○
上列上訴人因被告業務過失致死案件，不服本院刑事庭民國97年
6 月13日97年度簡字第406 號第一審刑事簡易判決（起訴案號：
96年度偵字第4127號），提起上訴，本院管轄之第二審合議庭判
決如下：
    主  文
上訴駁回。
甲○○緩刑貳年。
    事實及理由
一、本案經本院審理結果，認第一審判決以被告甲○○犯刑法第
    276 條第2 項之業務過失致人於死罪，處有期徒刑10月，依
    中華民國九十六年罪犯減刑條例規定，減為有期徒刑5 月，
    ，依刑法第41條第1 項前段諭知易科罰金之折算標準，其認
    事用法及量刑均無不當，應予維持，並引用第一審刑事簡易
    判決書及檢察官起訴書記載之犯罪事實、證據及理由（如附
    件）。
二、檢察官上訴意旨略以：被告甲○○為專業保母，竟未依其專
    業，於嬰兒喝完奶後輕拍背部，致嬰兒劉承儒猝死，且未與
    告訴人和解，原審僅判處有期徒刑10月，減為有期刑5 月，
    量刑實屬過輕，爰依法提起上訴云云。
三、經查，被告甲○○就所犯業務過失致人於死罪，於原審及本
    院均坦承不諱，經核與上揭檢察官起訴書所載各項證據相符
    ，足認被告自白與事實相符，本件犯行堪以認定。按刑法第
    62條規定：「對於未發覺之罪自首而受裁判者，得減輕其刑
    。但有特別規定者，依其規定。」，刑法第62條之自首以對
    於未發覺之罪，自行申告其犯罪事實於該管公務員而受法律
    上裁判為要件，至其方式係自行投案或託人代行報案，係直
    接向偵查機關為之，抑請非偵查機關人員代為轉達，均無限
    制；又犯人在犯罪未發覺之前，向該管公務員告知其犯罪，
    而不逃避接受裁判，即與刑法第62條規定自首之條件相符，
    不以言明「自首」並「願受裁判」為必要（最高法院80年度
    臺上字第2000號、90年度臺上字第652 號判決參照），查本
    件被害人劉承儒之母親乙○○於96年3 月24日上午9 時30分
    許，前往被告住處探望小孩，被告之女兒黃詩屏進入房間欲
    將劉承儒抱出來時，發現劉承儒趴睡於海棉墊上，嘴角殘留
    牛奶，身體冰冷，沒有呼吸現象，被告叫黃詩屏趕快報警，
    黃詩屏乃於上午10時4 分許打110 電話報警、呼叫救護車等
    情，業據證人乙○○、黃詩屏證述在卷（96年度偵字第4127
    號卷第15頁、第17至18頁、第119 、129 、130 頁），並有
    臺北市政府警察局大同分局重慶所受理各類案件紀錄表1 紙
    附卷可稽（同上偵查卷第26頁），復與被告供稱：伊叫女兒
    黃詩屏報警等語相符（本院卷第68頁），足認本件報警係被
    告囑咐其女兒黃詩屏所為，且被告於96年3 月24日中午12時
    25分許，於警詢供稱：乙○○要求讓劉承儒趴睡，伊對於劉
    承儒之死亡，不會逃避該負之法律責任等語（同上偵查卷第
    12、13頁），可徵被告並未逃避接受裁判，揆諸上開說明，
    本件應與自首條件相符。惟刑法於94年2 月2 日修正公布、
    95年7 月1 日起生效施行，將原刑法第62條自首規定之「必
    減輕其刑」修正為「得減輕其刑」，修法理由為：自首之動
    機不一而足，有出於內心悔悟者，有由於情勢所迫者，亦有
    基於預期邀獲必減之寬典者。對於自首者，依現行規定一律
    必減其刑，不僅難於獲致公平，且有使犯人恃以犯罪之虞，
    在過失犯罪，行為人為獲減刑判決，急往自首，而坐令損害
    擴展之情形，亦偶有所見。必減主義，在實務上難以因應各
    種不同動機之自首案件，故於現行文字「減輕其刑」之上，
    增一「得」字，由裁判者視具體情況決定減輕其刑與否，運
    用上較富彈性（刑法第62條修正理由參照），本件被告雖於
    犯罪未經發覺前自首而受裁判，然慮及被害人劉承儒僅為3
    個月大之新生兒，因被告疏於提供透氣趴睡枕頭，復未注意
    其食入之牛奶是否因趴睡而自食道溢出回流阻礙呼吸，致生
    劉承儒死亡結果，劉承儒之母親乙○○斯時尚在現場目睹幼
    兒死亡，乙○○勢必悲憤交加，情緒激動，故當時情勢之急
    迫，應係被告決定自首之主因。為免過失犯罪者恃自首規定
    ，期獲寬典而失公平，本院爰認不宜逕因被告之自首，而予
    減輕其刑，附此敘明。
四、次按，法官於有罪判決中，究應如何量處罪刑，自得依據個
    案情節，參諸刑法第57條所定各款犯罪情狀之規定，於該法
    定刑度範圍內，基於合義務性之裁量，量處被告罪刑，而量
    刑之裁量權，乃憲法所保障法官獨立審判之核心，如非有裁
    量逾越或裁量濫用之明顯違法情事，自不得擅加指摘其違法
    或不當，即使上級審對下級審裁量權之審查，亦應同此標準
    ，此不僅在保障法官不受任何制度外之不當干涉，更保障法
    官不受制度內的異質干涉，方符憲法第80條所宣示獨立審判
    之真義（最高法院72年度臺上字第6696號判例參照）。本件
    原審業已審酌被告之素行、過失程度、犯罪所生危害，與犯
    罪後供認犯行之態度等一切情狀，就被告上揭犯罪，判處有
    期徒刑10月，依中華民國九十六年罪犯減刑條例規定，減為
    有期徒刑5 月，依刑法第41條第1 項前段規定諭知易科罰金
    之折算標準；又被告於本院審理時亦坦承犯行，並與告訴人
    丙○○、乙○○達成和解，且已分別給付全部和解款項新臺
    幣（下同）100 萬元、50萬元予告訴人丙○○、乙○○，有
    97年度附民字第191 號和解筆錄、匯款單、新光產物保險股
    份有限公司賠款對象彙計表各1 紙附卷可憑（本院97年度附
    民字第191 號卷第7 頁、本院卷第60、62頁），足認被告確
    有悔意，告訴人丙○○、乙○○並表示對原審判決之刑度無
    意見（本院卷第55頁），原審判決雖漏未論及上揭被告自首
    之情節，惟本件既未因被告自首而得減輕其刑，該部分疏漏
    要不生影響於本案之判決結果，由本院予以更正即可。原審
    判決其餘認事用法並無不合，量刑亦屬妥適，即難認有何明
    顯裁量逾越或濫用之違法情事，自應予維持。上訴意旨指摘
    原判決量刑過輕而為上訴，尚屬無據，應予駁回。
五、末查，被告前未曾因故意犯罪受有期徒刑以上之宣告，有臺
    灣高等法院被告前案紀錄表1 紙在卷可稽，其因一時失慮，
    致罹刑典，經此科刑教訓，當知所警惕而無再犯之虞，且已
    與告訴人成立和解並對其賠償，本院認其宣告刑以暫不執行
    為適當，爰予以宣告緩刑2 年，以啟自新。
據上論斷，應依刑事訴訟法第455 條之1 第1 項、第3 項、第36
8 條、第373 條，刑法第74條第1 項第1 款，判決如主文。
本案經檢察官游儒倡到庭執行職務。
中    華    民    國    97    年    12    月    26    日
                  刑事第三庭審判長法  官  杜惠錦
                                  法  官  梁哲瑋
                                  法  官  陳美彤
以上正本證明與原本無異。
本件不得上訴。
                                  書記官  賴麗容
中    華    民    國    97    年    12    月    26    日


司法院資訊處製作；財團法人民間司法改革基金會備份。
